【裁判字號】    94,訴,1910
【裁判日期】    950609
【裁判案由】    履行契約
【裁判全文】
臺灣板橋地方法院民事判決            94年度訴字第1910號
原      告  甲○○
訴訟代理人  官朝永律師
被      告  乙○○
上列當事人間請求履行契約事件，本院於中華民國95年5 月26日
言詞辯論終結，判決如下：
    主      文
被告應給付原告新臺幣貳佰肆拾萬元及自民國九十四年十二月一
日起至清償日止，按週年利率百分之五計算之利息。
原告其餘之訴駁回。
訴訟費用由被告負擔十分之六，餘由原告負擔。
本判決第一項於原告以新臺幣捌拾萬元為被告供擔保後，得假執
行；但被告如以新臺幣貳佰肆拾萬元為原告預供擔保，或將請求
標的物提存，得免為假執行。
原告其餘假執行之聲請駁回。
    事實及理由
一、本件被告經合法通知，未於言詞辯論期日到場，核無民事訴
    訟法第386 條所列各款情形，爰依原告之聲請，由其一造辯
    論而為判決。
二、原告主張：被告以其為坐落臺北縣五股鄉○○段553 地號土
    地應有部分萬分之68及其上門牌臺北縣五股鄉○○○路22號
    6 樓工業用房屋（下稱系爭房地）之承租人，與原告於民國
    94年4 月18日簽訂委託書，受原告委託於94年7 月17日前，
    以新臺幣（下同）1,700 萬元標購系爭房地，兩造間之委任
    契約經鈞院公證處公證人劉瓊雲公證，原告並依約交付200
    萬元予被告（下稱系爭委任契約）。依系爭委任契約第3 條
    、第4 條之約定，被告承諾於3 個月內即94年7 月17日前接
    受原告委託標購系爭房地，若未能標購系爭房地或被他人標
    得系爭房地，被告應於3 日內退還原告200 萬元，若未於3
    日內退還，被告同意以200 萬元作為違約金，即被告應給付
    原告400 萬元；若被告惡意不標購系爭房地或取得而不以原
    約定1,700 萬元銷售予原告，即視同違約。惟查被告於94年
    7 月17日以後即避不見面，嗣經原告向法院查詢，始知悉系
    爭房地業經訴外人李雪吟拍定，原告於94年11月8 日函催被
    告出面解決，仍未獲置理，爰依系爭委任契約第3 條、第4
    條之約定，請求被告返還原告交付之200 萬元及違約金200
    萬元。併為聲明：(一)被告應給付原告400 萬元及自起訴狀繕
    本送達翌日起至清償日止，按年息5%計算之法定遲延利息。
    (二)陳明願供擔保請准宣告假執行。
三、被告未於言詞辯論期日到場，亦未提出任何書狀爭執或否認
    原告之主張。
四、原告主張兩造簽訂系爭委任契約，約定被告受原告委託，以
    1,700 萬元之價格標購系爭房地，原告並交付200 萬元予被
    告，兩造約定被告未於94年7 月17日前標得系爭房地或被他
    人標得，被告應於3 日內退還原告200 萬元之事實，業據其
    提出系爭委託契約影本1 件、支票影本1 件、建物登記謄本
    1 件、土地及建物登記謄本各1 件、支票正反面影本1 件（
    見本院卷第6 頁至第8 頁、第32頁至第34頁）為證，自堪採
    信為真實。
五、次查系爭房地原為訴外人先見保健科技股份有限公司（下稱
    先見公司）所有，經其債權人聲請本院以93年度民執喜字第
    22552 號強制執行程序強制執行，嗣經2 次減價拍賣而未拍
    定，經本院於94年6 月15日公告，凡願買受系爭房地者，得
    於公告之日起3 個月內，依原拍定條件即1,920 萬元向本院
    具狀為應買之表示，嗣經訴外人李雪吟於94年7 月15日即向
    本院執行處具狀表示以1,920 萬元應買，業據本院依職權調
    閱前開強制執行事件案卷查明屬實。訴外人李雪吟應買之時
    間既在94年7 月17日以前，且本院94年6 月15日公告應買之
    價1,920 萬元，遠高於兩造於系爭委任契約約定之1,700 萬
    元，足證被告確實無從於94年7 月17日前以兩造約定之1,70
    0 萬元標得系爭房地，依系爭委任契約第3 條之約定，被告
    自應返還原告交付之200 萬元予原告。
六、按當事人得約定債務人於債務不履行時，應支付違約金；又
    違約金，除當事人另有約定外，視為因不履行而生損害之賠
    償總額，民法第250 條第1 項、第2 項定有明文。次按約定
    之違約金額過高者，法院得酌減至相當之數額，同法第252
    條亦有明文，而違約金之約定是否過高，應依違約金係屬懲
    罰之性質或屬於損害賠償約定之性質而有不同，若屬前者，
    應依一般客觀事實、社會經濟狀況及當事人所受損害情形，
    以為酌定標準；若為後者，則應依當事人實際上所受損失為
    標準，酌予核減（最高法院87年度臺上字第2563號、88年度
    臺上字第1535號判決意旨參照）。經查兩造於系爭任契約第
    3 條約定，被告若未能於94年7 月17日前標得系爭房地即應
    於3 日內退還原告交付之200 萬元，若未於3 日內退還，被
    告願以200 萬元作為違約金，兩造既約定被告於債務不履行
    時應給付200 萬元之違約金，並未另有其他約定，此項違約
    金自應視為因不履行而生損害之賠償總額，而此項損害賠償
    總額預定性質之違約金是否過高，應依當事人實際上所受損
    失為標準。
七、經查原告固主張系爭房地經李雪吟應買之價格為1,920 萬元
    ，較鑑定價格25,517,800元為低，故原告若標得系爭房地，
    可獲得約63萬元之利潤，此為原告之所失利益。又若認原告
    無可能以1,700 萬元標得系爭房地，惟原告為升望科技股份
    有限公司（下稱升望公司）之法定代理人，經營醫療器材及
    設備之設計製造，依93年度同業利潤標準其淨利率為10% ，
    故1,700 萬元1 年之損失即為170 萬元等語。惟查系爭房地
    既經本院於94年6 月15日以1,920 元之價格公告應買，被告
    即無可能再以兩造約定1,700 萬元之價格標得系爭房地，是
    原告主張其受有未能以1,920 萬元標得系爭房地之損害約63
    萬元（見本院卷第49頁）云云，洵屬無據。又原告以其係升
    望公司之法定代理人，原擬投資1,700 萬元擴充生產設備，
    因被告之違約致投資延宕，以醫療器材及設備製造業93年度
    同業利潤標準淨利率10% 計算，原告1 年所失利益即有170
    萬元等語。惟查原告係升望公司之法定代理人，與升望公司
    為不同之人格，而同業利潤標準10% 之淨利率係升望公司之
    淨利，非可謂即係原告之消極損害，況原告僅交付予被告20
    0 萬元，其計算消極損害時竟以1,700 萬元計算，亦屬無據
    。原告雖未舉證證明其實際所受損害為若干，惟本院審酌原
    告交付被告200 萬元，以目前銀錢業者之1 年期至3 年期定
    存利率約3%，不及4%計算，原告每年所受利息損害約為6 萬
    元至8 萬元，復核原告自94年4 月18日交付200 萬元予被告
    ，至實際收回200 萬元之可能性及所費時間（含強制執行程
    序）可能達3 至4 年以上，認兩造約定之違約金200 萬元尚
    屬過高，應予核減為40萬元，始稱允適。
八、從而，原告依據系爭委任契約第3 條、第4 條之約定，請求
    被告給付240 萬元及自起訴狀繕本送達翌日即94年12月1 日
    起至清償日止，按年息5%計算之法定遲延利息，為有理由，
    應予准許；逾此部分之請求，為無理由，應予駁回。
九、原告陳明願供擔保，請准宣告假執行，經核於法尚無不合，
    爰酌定相當之擔保金額准許之；並依職權宣告被告得供擔保
    免為假執行。
十、因本案論證已臻明確，兩造其餘主張、陳述及所提之證據暨
    攻擊防禦方法，均與本案判斷結果無影響，毋庸再予一一審
    酌，附此敘明。
十一、結論：本件原告之訴為有理由，依民事訴訟法第385 條第
      1 項前段、第79條、第390 條、第392 條，判決如主文。
中    華    民    國    95    年    6     月    9     日
                  民事第一庭    法  官  周舒雁
上列正本係照原本作成
如對本判決上訴，須於判決送達後20日內向本院提出上訴狀
中    華    民    國    95    年    6     月    9     日
                                書記官  張坤校


司法院資訊處製作；財團法人民間司法改革基金會備份。
